【裁判字號】    95,上訴,3672
【裁判日期】    951129
【裁判案由】    違反藥事法
【裁判全文】
臺灣高等法院刑事判決                95年度上訴字第3672號
上  訴  人
即  被  告  甲○○
                    （另案於臺灣臺北監獄臺北分監執行中）
上列上訴人因違反藥事法案件，不服臺灣桃園地方法院95年度訴
字第1177號，中華民國95年8月10日第一審判決（起訴案號：臺
灣桃園地方法院檢察署95年度偵字第4555號），提起上訴，本院
判決如下：
    主  文
上訴駁回。
    事  實
一、甲○○明知甲基安非他命業經公告屬藥事法第22條第1項第1
    款所列之禁藥，不得非法轉讓，竟仍基於轉讓之犯意，於民
    國94年10月2日中午，在桃園縣龜山鄉○○路○段113號13樓
    11室，無償轉讓不詳數量之甲基安非他命供潘文義施用。嗣
    於同日晚間10時許，潘文義在上址為警查獲非法施用毒品並
    供出上情，因而查獲甲○○。
二、案經臺灣桃園地方法院檢察署檢察官自動簽分偵查起訴。
    理  由
一、訊據被告甲○○矢口否認上開犯行，辯稱：伊並未轉讓甲基
    安非他命給潘文義施用，先前係為潘文義頂罪才承認犯行云
    云。惟查：
(一)被告上開無償轉讓甲基安非他命予潘文義之事實，業據被告
    先於警詢中供承：潘文義所施用之安非他命係其免費提供等
    語明確（見94年度毒偵字第5620號影卷第3頁背面），復於
    檢察官偵查中供稱：桃園縣龜山鄉○○路○段113號13樓11室
    是潘文義之住處，伊住在隔壁，94年10月2日中午，伊拿海
    洛因及安非他命到潘文義住處與潘一起施用，當時潘文義施
    用的安非他命是伊所提供，沒有向潘文義收取費用，潘文義
    當天只有用安非他命等語詳實（見95年度偵字第4555號卷第
    28 至29頁），又於原審訊問中坦認本件犯行無訛（見原審
    95年度訴字第826號卷第22頁），且證人潘文義迭於檢察官
    偵查中及原審訊問中證稱：伊於94年10月2日中午11、12 點
    在租屋處用安非他命，安非他命是甲○○提供給伊的，甲○
    ○沒有收錢等語屬實（見95年度偵字第17號卷第6至7頁，其
    證人結文附於95年度偵字第4555號卷第13頁、原審95年度訴
    字第1177號卷第23頁），並經被告於原審對證人潘文義之證
    言表示沒有意見（見原審95年度訴字第1177號卷第23頁），
    又潘文義於94年10月2日晚間10時許為警查獲後，經採尿送
    驗結果，確呈甲基安非他命成分之陽性反應，有臺北縣政府
    警察局樹林分局毒品危害防制條例被移送者姓名暨代碼對照
    表（見94年度偵字第5620號影卷第16頁背面）及原審卷附臺
    灣檢驗科技股份有限公司濫用藥物尿液檢驗報告各1件在卷
    可稽，被告前開自白，自堪認與事實相符。
(二)雖被告嗣後於原審及本院辯稱：潘文義並無煙毒前科，伊要
    幫潘文義頂罪，但因不瞭解法律，始承認無償轉讓安非他命
    予潘文義云云，惟查：被告前有多次施用毒品犯罪紀錄，先
    後經送觀察勒戒、強制戒治及審判科刑，有本院被告前案紀
    錄表一件附卷可查，其對於偵審程序中，就施用毒品犯行之
    成立與否，係以行為人之驗尿結果為認定依據，與行為人是
    否供出毒品來源並無相關等情自屬知之甚詳，被告承認其無
    償轉讓安非他命予潘文義施用，仍無法解免潘文義之罪責，
    顯難達成其所言為潘文義頂罪之目的，況本件係因潘文義於
    警詢中先供出被告無償轉讓安非他命供其施用之事實，警方
    就潘文義之此項供述詢問被告，被告始坦承犯行，被告既知
    悉潘文義已自白施用毒品犯行，願意承擔罪責，殊難為潘文
    義脫罪或頂罪，豈有再為潘文義頂罪之必要？再者，潘文義
    於94年10月3日因施用毒品經檢察官訊問後，即由原審裁定
    送觀察勒戒並執行，被告當日與潘文義先後接受檢察官訊問
    ，其就潘文義送觀察勒戒之事，自不可能不知，惟被告明知
    潘文義因施用毒品已送觀察勒戒，可見潘文義施用毒品犯行
    甚為明確，已無從維護潘文義或為之頂罪，嗣後仍於95年3
    月21日檢察官偵查中及原審準備程序中一再坦承轉讓安非他
    命予潘文義之事實，益見轉讓之事，彰彰明甚，被告竟猶辯
    稱：其要為潘文義頂罪，始承認犯行云云，顯悖於情理，自
    無可採。另證人潘文義於原審審理時改稱：被告並未轉讓安
    非他命予伊施用，伊因為怕被關，所以說是被告轉讓云云（
    見原審95年度訴字第1177號卷第23頁第56、57頁），非但與
    前開證述內容有所矛盾，此部分陳述可信度甚低，且證人潘
    文義若欲逃避處罰，在驗尿報告尚無結果，無法確認其是否
    施用毒品之際，理應矢口否認施用毒品犯行，始有脫身之機
    ，然潘文義竟於警詢及檢察官偵查中均坦承施用毒品，可見
    其並無畏罪避責之情形，更何況供出轉讓情節，亦無法脫罪
    ，此乃通常事理，顯見其屢次供稱施用之毒品係被告轉讓之
    情節，與事實相符，洵非因害怕被關而信口編造，嗣後於原
    審審理中突然翻異為有利於被告之證詞，此部分翻異之證詞
    ，顯係附和被告辯解之迴護之詞，殊非可採。
(三)按安非他命、甲基安非他命均屬毒品危害防制條例第2條第2
    項第2款所規定之第二級安非他命類毒品，若未經實際鑑驗
    究屬安非他命或甲基安非他命，一般提供及施用者均泛稱為
    安非他命，證人潘文義為警查獲後，經採尿送鑑檢出甲基安
    非他命成分，已如前述，可見被告及證人潘文義前開所述轉
    讓「安非他命」之事實，實際均為「甲基安非他命」。綜上
    所述，被告轉讓甲基安非他命予潘文義之犯行，事證明確，
    犯行堪以認定。
二、按甲基安非他命係安非他命之衍生物，業經行政院衛生署於
    69年12月8日、75年7月11日公告，列入藥物藥商管理法第16
    條第1款（即現行藥事法第22條第1款）之禁藥管理；嗣於79
    年10月9日雖再以衛署藥字第904142號公告，列入麻醉藥品
    管理條例（現行管制藥品管理條例）第2條第4款所定之「化
    學合成類麻醉藥品」管理，並明定於管制藥品管理條例第3
    條所指「管制藥品」（即藥事法第11條之管制藥品）及毒品
    危害防制條例第2條之第二級毒品，但上開列入藥事法禁藥
    之管理迄今並未解除，則轉讓、寄藏甲基安非他命同時受藥
    事法及毒品危害防制條例之規範。而藥事法第83條第1項係
    於93年4月21日修正公布（本件被告行為前），同年月23日
    施行，相較於毒品危害防制條例，新修正之藥事法為後法；
    依新修正之藥事法第83條第1項規定，轉讓禁藥之法定刑為
    「七年以下有期徒刑，得併科新臺幣五百萬元以下罰金」，
    較毒品危害防制條例第8條第2項法定刑為「六月以上五年以
    下有期徒刑，得併科新臺幣七十萬元以下罰金」為重，且毒
    品之範圍尚包括影響精神物質與其製品，而藥事之管理，亦
    非僅止於藥品之管理。又毒品未必係經公告之禁藥，禁藥亦
    未必為毒品。再參諸藥事法之立法目的在於確保行政主管機
    關對於藥事之管理，藥事法第1條定有明文，而與毒品危害
    防制條例係保障國民健康之保護目的不同，是毒品危害防制
    條例與藥事法二者，並無必然之特別法與普通法關係。故除
    非轉讓之甲基安非他命達毒品危害防制條例第8條第6項之一
    定數量，經依法加重後之法定刑較藥事法第83條第1項之法
    定刑為重之情形外，因藥事法第83條第1項為後法，且為重
    法，自應優先適用藥事法處罰（臺灣高等法院暨所屬法院94
    年法律座談會刑事類提案第8號結論意旨參照），而本案卷
    內查無證據足資證明被告甲○○實際轉讓安非他命與證人潘
    文義之總計數量為何，自不得依毒品危害防制條例第8條第6
    項規定加重其刑，是核被告所為，係犯藥事法第83條第1項
    之轉讓禁藥罪。公訴人起訴法條認係犯毒品危害防制條例第
    8條第2項之轉讓第二級毒品罪，雖有未洽，惟因社會基礎事
    實同一，並經原審蒞庭實行公訴之檢察官當庭變更起訴法條
    ，認本件應論處藥事法第83條第1項之轉讓禁藥罪責（見原
    審95年度訴字第1177號卷第37頁），基於檢察一體之原則，
    本件自應就檢察官更正後之論罪法條予以審究，檢察官更正
    後之應適用法條已無未洽，即無再變更法條之必要，附此敘
    明。原審適用藥事法第83條第1項，審酌被告明知施用毒品
    戕害身心甚鉅，核屬社會亂源之一，不僅未勸阻友人潘文義
    施用，竟無償轉讓毒品予潘文義，便利其施用，致使潘文義
    受害更深，且犯後又不知悔改，不僅無端翻異供詞，更影響
    證人潘文義故為有利於其之證述，企圖混淆視聽，脫免罪責
    ，犯後態度惡劣，及其前科素行、犯罪動機、智識程度等一
    切情狀，量處有期徒刑壹年陸月。並說明警方於潘文義前開
    住處扣得之安非他命1 包（毛重0.2公克）、吸食器1組、注
    射針筒1支等物，尚乏積極證據證明與被告本案轉讓犯行有
    何關聯，且均於被告施用毒品案件（原審95年度訴字第205
    號）中經判決宣告沒收或沒收銷燬之，而不於本案宣告沒收
    及沒收銷燬之。經核認事用法並無不合，量刑亦屬妥適。被
    告上訴仍執陳詞，否認犯罪，為無理由，應予駁回。
據上論斷，依刑事訴訟法第368條，判決如主文。
本案經檢察官柯麗鈴到庭執行職務。
中    華    民    國    95    年    11    月    29    日
                  刑事第十四庭審判長法  官  蘇隆惠
                                    法  官  陳玉雲
                                    法  官  林秀鳳
以上正本證明與原本無異。
如不服本判決，應於收受送達後十日內向本院提出上訴書狀，其
未敘述上訴之理由者並得於提起上訴後十日內向本院補提理由書
（均須按他造當事人之人數附繕本）。
                                    書記官  楊麗雪
中    華    民    國    95    年    11    月    29    日
附錄本案論罪科刑之法條：
藥事法第83條第1項
明知為偽藥或禁藥，而販賣、供應、調劑、運送、寄藏、牙保、
轉讓或意圖販賣而陳列者，處7年以下有期徒刑，得併科新臺幣5
百萬元以下罰金。


司法院資訊處製作；財團法人民間司法改革基金會備份。
